---
title: "weather"
author: "seok"
date: "2018년 6월 9일"
output:
  html_document:
    number_sections: yes
    toc: yes
    toc_depth: 3
    toc_float: yes
---

```{r setup, include=FALSE}
knitr::opts_chunk$set(echo = TRUE)
```

# 추론 통계 분석
 - 모집단에서 추출한 표본의 정보를 이용하여 모집단의 특성을 추론하는 추론 통계학
 
## 날씨 데이터의 상관관계 분석
 - 변수들의 상관성을 바탕으로 변수를 정제하는 상관관계 분석
```{text}
 - 회귀분석에서 변수 간의 인과관계를 분석하기 전에 변수 간의 관련성을 분석하는 선행자료(가설검정 전 수행)로 이
 - 변수 간의 관련성은 상관계수인 피어슨(Pearson) R 계수를 이용해 관련성의 유무와 정도를 파악
 - 상관관계 분석의 척도인 피어슨 상관계수(Pearson correlation coefficient : r) R과 상관관계의 정도

피어슨 상관계수 R 
+-0.9이상 > 매우 높은 상관관계
+-0.9 ~ +-0.7 > 높은 상관관계
+-0.7 ~ +-0.4 > 다소 높은 상관관계
+-0.4 ~ +-0.2 > 낮은 상관관계
+-0.2미만 > 상관관계 없음
```

### 데이터 호출

 - 날씨 관련 변수에 따라서 비가 내릴지의 여부를 기록한 데이터
 - 이 데이터를 분석하여 어떤 날씨 조건에 비가 내릴지 또는 내리지 않을지에 대한 판단 기준을 분석할 수 있다.
 - Date(측정날짜), MinTemp(최저기온), MaxTemp(최고기온), Rainfall(강수량), Sunshine(햇빛)
 - WindGustDir(돌풍방향), WidGustSpeed(돌풍 속도), WindDir(바람 방향), WindSpeed(바람 속도)
 - Humidity(습도), Pressure(기압), Cloud(구름), Temp(온도), RainToday(금일 비 여부), RainTomorrow(내일 비 여부)
 
```{r}
weather = read.csv("../data/weather.csv", stringsAsFactors = F)
# 데이터 확인
weather
``` 

### 데이터 확인 방법
```{r}
length(weather$Date) # 데이터 객체의 요소들의 개수

names(weather) # 데이터 객체 구성요소 이름

class(weather) # 데이터 객체 구성요소의 속성

attributes(weather) # 변수 속성 보기

summary(weather) # 데이터 요약 보기

dim(weather) # 데이터 객체의 차원보기

head(weather) # 상위 6개 관측치 미리보기

tail(weather) # 하위 6개 관측치 미리보기

str(weather) # 데이터 구조, 변수 개수, 변수 명, 관찰치 개수, 관찰치의 미리보기

```

### 데이터 전처리
```{r}
weather_num <- weather[, c(-1, -6, -8, -14, -15)]
str(weather_num)
# 결측치 확인
colSums(is.na(weather_num))
```

### 상관계수 확인
```{r}
# cor(weather) # numeric 데이터만 가능
cor(weather_num, method = "pearson") # 상관관계 확인
```

### 데이터 전처리 2
```{r}
weather_num2 <- na.omit(weather_num) # 결측치를 포함한 행 제거

colSums(is.na(weather_num2)) # 결측치 제거 확인
```

### 상관계수 확인
```{r}
cor(weather_num2, method = "pearson")
```

### Pairs() 함수를 이용하여 산점도 행렬을 그리기 위해 사용자 정의함수 사용
```{r}
# help("pairs")에서 참고한 함수들
# 산점도 행렬의 대각선에 히스토그램을 추가하는 사용자 정의 함수
panel.hist <- function(x, ...)
{
  usr <- par("usr"); on.exit(par(usr))
  par(usr = c(usr[1:2], 0, 1.5) )
  h <- hist(x, plot = FALSE)
  breaks <- h$breaks; nB <- length(breaks)
  y <- h$counts; y <- y/max(y)
  rect(breaks[-nB], 0, breaks[-1], y, col = "cyan", ...)
} 

# 다음으로 산점도 행렬의 위쪽에 상관계수 숫자를 집어넣는 사용자 정의 함수
panel.cor <- function(x, y, digits = 2, prefix = "", cex.cor, ...)
{
  usr <- par("usr"); on.exit(par(usr))
  par(usr = c(0, 1, 0, 1))
  r <- abs(cor(x, y))
  txt <- format(c(r, 0.123456789), digits = digits)[1]
  txt <- paste0(prefix, txt)
  if(missing(cex.cor)) cex.cor <- 0.8/strwidth(txt)
  text(0.5, 0.5, txt, cex = cex.cor * r)
} 

# 산점도에 선형 회귀선을 추가하는 사용자 정의 함수
panel.lm <- function(x, y, col=par("col"), bg=NA, pch=par("pch"), 
                     cex=1, col.smooth="black", ...) {
  points(x, y, pch=pch, col=col, bg=bg, cex=cex) 
  abline(stats::lm(y~x), col=col.smooth, ...)
} 
```

### 산점도 행렬(scatter-plot matrix), 상관계수(correlation), 히스토그램(histogram)
```{r}
pairs(
  weather_num2,
  lower.panel = panel.lm,
  upper.panel = panel.cor,
  diag.panel = panel.hist,
  pch="*",
  main = "산점도 행렬, 상관계수 , 히스토그램"
)

pairs(
  weather_num2,
  pch=21,
  bg=rainbow(10)
)
```

### 데이터 전처리 3
```{r}
# 관련이 있는 데이터만 다시 전처리
weather_num3 <- weather_num2[, c(-3)]
```

### 산점도 행렬(scatter-plot matrix), 상관계수(correlation), 히스토그램(histogram) 2
```{r}
# cor(weather_num3, method="pearson") # 대상변수가 등간척도 또는 비율척도 일 때 pearson 상관계수를 적용
# cor(weather_num3, method="spearman") # 서열척도일 때는 spearman 상관계수를 적용
pairs(
  weather_num3,
  lower.panel = panel.lm,
  upper.panel = panel.cor,
  diag.panel = panel.hist,
  pch=21,
  bg=rainbow(5)
)
```

# 예측 분석
 - 추론 통계 및 패턴(규칙)을 적용하여 미래의 데이터를 예측하는 분석방법
 
## 로지스틱 회귀분석
 - 종속변수와 독립변수 간의 관계를 나타내어 예측 모델을 생성한다는 점에서 선형회귀분석과 동일
 - 독립변수(x)에 의해서 종속변수(y)의 범주로 분류한다는 측면은 분류분석 방법으로 분류된다.

### 로지스틱 회귀분석의 특징
 - 분석 목적 : 종속변수와 독립변수 간의 관계를 통해서 예측 모델을 생성하는 데 있다.
 - 단순 회귀분석과 차이점: 종속변수는 반드시 범주형 변수이어야 한다.
 - 정규성: 정규분대신에 이항분포를 따른다.
 - 로짓 변환 : 종속변수의 출력범위를 0과 1로 조정하는 과정을 의미
 - 활용 분야 : 의료, 통신, 날씨 등 다양한 분야에서 활용

### 데이터 확인
```{r}
str(weather) # 데이터 구조, 변수 개수, 변수 명, 관찰치 개수, 관찰치의 미리보기

```

### 데이터 전처리 
 - 날씨 데이터의 분석을 위해 x, y 변수를 결정
 - y(독립변수) 변수를 대상으로 로짓 변환하여 로지스틱 회귀분석을 위한 환경을 마련
 
#### 결측치 확인
```{r}
# sum(is.na(weather)) # 전체 결측치 갯수 확인
# sum(is.na(weather$Sunshine)) # Sunshine 컬럼의 결측치 갯수 확인
# sum(is.na(weather$WindGustDir)) # WindGustDir 컬럼의 결측치 갯수 확인
# sum(is.na(weather$WindGustSpeed)) # WindGustSpeed 컬럼의 결측치 갯수 확인
# sum(is.na(weather$WindDir)) # WindDir 컬럼의 결측치 갯수 확인

colSums(is.na(weather)) # 한번에 결측값 현황 파악하는 방법
```

#### 데이터 변환
```{r}
weather_df <- weather[, c(-1, -6, -8, -14)] # chr 데이터 타입 컬럼, Date, RainToday 컬럼 제거
str(weather_df) # 컬럼 삭제 후 확인

weather_df$RainTomorrow[weather_df$RainTomorrow=="Yes"] <- 1 # Yes -> 1
weather_df$RainTomorrow[weather_df$RainTomorrow=="No"] <- 0 # Tes -> 0
weather_df$RainTomorrow <- as.numeric(weather_df$RainTomorrow) # 수정한 값을 numeric으로 형변환

```

#### 데이터 확인
```{r}
head(weather_df)
```

### 학습 데이터와 검정 데이터 생성 (7:3 비율)
```{r}
# 단순 임의 추출
idx <- sample(1:nrow(weather_df), nrow(weather_df) * 0.7) # 70%의 데이터만을 training 데이터로  사
train <- weather_df[idx, ]
# train <- na.omit(train)
test <- weather_df[-idx, ]
# colSums(is.na(train))
```

### 로지스틱 회귀모델 생성
```{r}
# generalized linear model
# glm(y ~ x, data, family)
# family의 'binomial'은 y 변수가 이항형인 경우 지정하는 속성 값
weather_model <- glm(RainTomorrow ~ ., data=train, family="binomial")
# weather_model
summary(weather_model)
```
 - 표의 가장 우측 열의 p-value가 0.05보다 낮은 변수가 통계적으로 유의하다.
 - Sunshine, WindGustSpeed, Humidity, Pressure
 - 가장 낮은 Pressure의 p-value가 가장 낮은 것으로 보아 예측력이 좀 더 강한 것으로 보인다.
 
### 로지스틱 회귀모델 예측치 생성
```{r}
# newdata=test : 새로운 데이터 셋, type="response" : 0~1 확률값으로 예측 
pred <- predict(weather_model, newdata=test, type="response")
pred # 1에 가까울 수록 비올 확률이 높다.
# summary(pred)
# str(pred)
# 예측치 : 0과 1로 변환(0.7 기준)
result_pred <- ifelse(pred >= 0.7, 1, 0)
result_pred
# table(data.frame)
table(result_pred)
```
 - 모델을 평가하기 위해서는 혼돈 매트릭스를 이용한다.
 - 예측치가 확률 값으로 제공되기 때문에 이를 이항형으로 변환하는 과정이 필요하다.
 - ifelse() 함수를 이용하여 예측치의 vector변수(pred)를 입력으로 이항형의 vector 변수(result_pred)를 생성

### 모델 평가: 분류정확도 계산
```{r}
table(result_pred, test$RainTomorrow)

## result_pred  0  1
##           0 89 10
##           1  3 7
(89 + 7) / nrow(test)
```
 - 모델의 예측치와 검정데이터의 y 변수를 이용하여 혼돈 매트릭스를 생성
 - 이를 토대로 모델의 분류정확도를 계산할 수 있다.
 
### ROC Curve를 이용한 모델 평가
```{r}
# Receiver Operating Characteristic
# install.packages("ROCR")
library(ROCR)
# ROCR 패키지 제공 함수 : prediction() -> performance
#
pr <- prediction(pred, test$RainTomorrow)
prf <- performance(pr, measure = "tpr", x.measure = "fpr")
plot(prf)
```

 - ROC 곡선에서 왼쪽 상단의 계단 모양의 빈공백만큼이 분류정확도에서 오분류(missing)를 나타낸다.
 
## 분류분석
 - 다수의 변수를 갖는 데이터 셋을 대상으로 특정 변수의 값을 조건으로 지정하여 데이터를 분류하고 트리 형태의 모델을 생성하는 분석방법

### 분류분석의 특징
 - y변수 존재: 설명변수(x 변수)와 반응변수(y 변수)가 존재한다.
 - 의사결정트리: 분류예측모델에 의해서 의사결정트리 형태로 데이터가 분류된다.
 - 비모수 검정: 선형성, 정규성, 등분산성 가정이 필요 없다.
 - 추론 기능: 유의수준 판단 기준이 없다.(추론 기능 없음)
 - 활용 분야: 대출은행에서 고객의 신용상태, 병원에서 환자의 종양 검사를 바탕으로 종양의 악성 또는 양성 여부
 
### 분류분석의 절차
 1. 기존의 알려진 데이터를 수집하여 학습데이터(학습 표본)를 생성한다.
 2. 수집된 학습데이터를 대상으로 분류 알고리즘을 통해 예측 모델을 생성한다.
 3. 검정 데이터를 통해 분류규칙이 제대로 되었는지 모델을 평가(모형평가)한다.
   - 모형평가란? 어떤 모형이 random하게 예측하는 모형보다 예측력이 우수한지,
   - 그리고 고려된 여러 모형 중 어느 모형이 가장 좋은 예측력을 보유하고 있는지를 비교/분석하는 과정을 말한다.
 4. 모델 평가결과를 토대로 모델을 수정하거나 모델을 새로운 데이터에 적용하여 미래 결과를 예측
 
### rpart 패키지를 이용한 분류분석

```{r}
# install.packages("rpart")
library(rpart)
```

### 데이터 특성 보기
```{r}
str(weather)
names(weather)
```

### 분류분석 - 의사결정트리 생성
```{r}
# RainTomorrow 컬럼을 y변수로 지정
# 날씨 요인과 관련이 없는 Data와 RainToday 컬럼을 제외한 나머지 변수를 x 변수로 지정하여 분류모델을 수행
# rpart(반응변수 ~ 설명변수, data)
weather.df <- rpart(RainTomorrow ~., data=weather[, c(-1, -14)], cp=0.01)

```

### 분류분석의 시각화

```{r}
# X11() # 차트를 띄울 별도의 창 생성
plot(weather.df) # 트리 프레임 보임
text(weather.df, use.n = T, cex=0.7) # 텍스트 추가
post(weather.df, file="") # 타원제공 - rpart 패키지 제공 
```

 - Humidity >= 71.5일 때 RainTomorrow는 Yes:20, No:7
 - Humidity < 71.5 이고 WindGustSpeed >= 64이면 RainTomorrow는 Yes:12, No:6
 - 분기 조건의 참일 때 왼쪽, 거짓일 때 오른쪽으로 분류
 - rpart() 함수의 cp 속성값을 높이면 가지수가 적어지고, 낮추면 가지 수가 많아진다.
 - cp의 기본 값은 0.01
 
### 예측치 생성과 코딩 변경

#### 예측치 생성
```{r}
weather_pred <- predict(weather.df, weather)
head(weather_pred)
```

#### y의 범주로 코딩 변환 : Yes(0.5이상), No(0.5 미만)
```{r}
weather_pred2 <- ifelse(weather_pred[,2] >= 0.7, 'Yes', 'No' )
```
 
 - rpart의 분류모델의 예측치는 비 유무를 0 ~ 1 사이의 확률값으로 예측한다.
 - 따라서 0.7 이상이면 비가 오는 경우로, 0.7 미만이면 비가 오지 않는 경우로 범주화하여 코딩 변경해야 혼돈 매트릭스를 이용하여 분류정확도를 구할 수 있다.
 
### 모델 평가
```{r}
table(weather_pred2, weather$RainTomorrow)
(287 + 37) / nrow(weather)
```

 - y 변수의 범주로 코딩 변경한 변수를 대상으로 원형 데이터의 y변수와 혼돈 매트릭스를 작성하여 분류정확도를 계산